臺灣基隆地方法院刑事判決　　　　　　　96年度重訴字第12號
公　訴　人　臺灣基隆地方法院檢察署檢察官
被　　　告　甲○○
指定辯護人　本院公設辯護人丙○○
上列被告因違反毒品危害防制條例案件，經檢察官提起公訴（95
年度偵字第4748號），本院判決如下：
    主  文
甲○○共同運輸第二級毒品，處有期徒刑柒年，並免其刑之全部
執行。
扣案之安非他命毛重伍佰陸拾伍公斤沒收銷毀，橡皮艇壹艘、船
外機壹具、運動提袋貳拾捌個沒收。
    事  實
一、甲○○原係臺北縣金山鄉磺港籍「新生號」漁船之船員。緣
    謝明安（係「新生號」漁船之實際上船主，該船登記所有人
    為謝明安之配偶楊麗雲）與吳振興、謝明強（謝明安之弟）
    、方金濤、鄧清池、甲○○、丁○○、方立基及大陸地區人
    民羅偉良、曾祖光、張文龍、招展華、曹國新、朱達平（綽
    號阿平），以及日本國籍之石井篤司（鄧清池、謝明強、曾
    祖光、丁○○等人業經日本福岡地方法院第2 刑事部於平成
    12年3月29日判處鄧清池有期徒刑13年及罰金400萬圓〈以下
    日幣〉、謝明強無期徒刑及罰金800萬圓、曾祖光有期徒刑
    10年及罰金300萬圓；丁○○於平成13年1月17日經判處有期
    徒刑7年及罰金200萬圓）等人，共同基於自公海上運送第二
    級毒品安非他命至日本國販售以謀取利潤之犯意聯絡，先由
    吳振興、方金濤2人於民國（下同）88年8月20日至同年月26
    日，取道香港先與朱達平聯繫接運毒品事宜後，於同月21日
    再轉往日本國，由招展華與曹國新接待，共同至日本國鹿兒
    島海岸勘查適合接運毒品上岸之地點，發現適於以橡皮艇接
    駁毒品上岸之處，吳振興即與方金濤2 人於同年月26日返回
    臺灣，並訂購橡皮艇1艘及船外機1 具由謝明強收受。同年9
    月19日方金濤依吳振興之指示至香港會晤朱達平，轉告勘查
    結論。朱達平同意在該處地點走私安非他命，並從身上取出
    港幣1紙（紙鈔上中間橫寫29、6，另在其旁書寫有38.3、12
    4.40字樣，意為29日下午6點，在北緯38度30分及東經124度
    40分處交貨），撕為兩半，以其中半張港幣紙鈔交付方金濤
    帶回台灣，作為在前述公海地點交付安非他命之信物。方金
    濤於9 月22日返台後隨於23日將半張紙幣交給謝明安。曾祖
    光於同月24日從香港搭船至澳門，再從澳門搭乘澳門航空入
    境於同月25日，搭計程車至台北縣金山鄉磺港，與謝明安、
    鄧清池、甲○○、丁○○、謝明強等人會面。謝明安、謝明
    強等人將橡皮艇及船外機運至「新生號」船上，謝明安並協
    助處理漁船出海前之事務，同時將半張港幣紙鈔交給謝明強
    轉交鄧清池保管。甲○○與鄧清池、謝明強、曾祖光及丁○
    ○於9 月25日14時許共同駕駛台灣「新生號」漁船自臺北縣
    金山鄉磺港漁港報關出海。「新生號」船行於同月29日17時
    許抵達北緯38度40分、東經125 度附近之黃海公海海域時，
    與某不知船名、船籍之鐵殼船接觸，甲○○、謝明強、曾祖
    光及丁○○共同自該鐵殼船上搬運紙箱內裝有560 只塑膠袋
    之紙箱28只（其中裝有第二級毒品安非他命興奮劑即含有甲
    苯氨基丙烷鹽酸鹽之白色結晶約565 公斤）至新生號漁船內
    ，待甲○○與謝明強、丁○○、曾祖光一同將紙箱開啟時，
    甲○○自外觀即知紙箱內所裝之白色結晶為第二級毒品安非
    他命。甲○○明知安非他命係毒品危害防制條例所明定列管
    之第二級毒品，不得非法運輸，仍與基於與鄧清池、謝明強
    、曾祖光及丁○○等人共同運輸第二級毒品安非他命之犯意
    聯絡，將裝有安非他命之塑膠袋塞入於事先備妥之28個運動
    提袋內後搬入內艙藏放。迨「新生號」漁船於同年10月3 日
    晚間9時許駛至北緯31度20分、東經130度10分即日本國九洲
    鹿兒島縣川邊郡笠灣町秋目灣日本國海域（即日本判決所謂
    ：同日21時20分左右，於同町赤生木9,744 番地前之海上）
    ，甲○○等人立刻即將內裝安非他命約565 公斤之運動提袋
    裝載至2 艘橡皮艇並駕駛橡皮艇搶灘至同番地附近之黑瀨海
    岸邊卸貨予在岸邊等待之方金濤，嗣卸貨完畢後將橡皮艇返
    回「新生號」漁船上，並將另1 艘因擦撞暗礁而漏氣之橡皮
    艇棄置於海中。埋伏之日本司法警察於至21時37分許執行逮
    捕，除在海邊逮捕方金濤、方立基、羅偉良、張文龍、石井
    篤司外，另在「新生號」漁船上，逮捕謝明強、鄧清池、丁
    ○○、甲○○、曾祖光等5 人，除查扣新生號漁船、橡皮艇
    及以28個運動提袋包裝之安非他命約565 公斤，並循線於同
    年10月4日逮捕招展華及曹國新2人。甲○○在日本經福岡地
    方法院判處有期徒刑7年及罰金日幣200萬圓確定，於88年（
    平成11年）10月5日執行至94年（平成17年）11月9日假釋出
    獄遣返回中華民國臺灣地區。
二、案經內政部警政署航空警察局移送臺灣桃園地方法院警察署
    呈請臺灣高等法院檢察署令轉台灣基隆地方法院檢察署檢察
    官偵辦。
    理  由
一、上揭犯罪事實，業據被告甲○○於本院審理時坦承不諱，且
    有被告因相同犯罪事實經日本福岡地方法院為有罪判決之判
    決書影本（日本福岡地方法院平成11年第1047號判決）、日
    本九州地方更生保護委員會假釋事務局出具之假出獄（假釋
    ）許可決定書、福岡刑務所出具之假釋放（假釋）證明書影
    本，並有日本司法警察扣押之白色結晶物品28袋安非他命（
    約565 公斤，日本司法警察搜索扣押時拍攝照片、扣押目錄
    及實施搜索之文書影本附於臺北市調查處卷宗中）可證，被
    告犯行明確，應依法論科。
二、論罪科刑：
  (一)按「行為後法律有變更者，適用行為時之法律。但行為後之
    法律有利於行為人者，適用最有利於行為人之法律。」，刑
    法第2條第1項訂有明文。被告行為後，刑法部分條文已於94
    年2月2日修正公布，並自95年7月1日施行，其中修正前刑法
    第28條規定：「二人以上共同實施犯罪之行為者，皆為共同
    正犯。」，修正後刑法第28條規定「二人以上共同實行犯罪
    之行為者，皆為正犯。」，修正後刑法將原來共同正犯之共
    同「實施」犯罪，改為「實行」犯罪，剔除完全未參與犯罪
    相關行為之「實行」的「陰謀共同正犯」及「預備共同正犯
    」，此屬行為可罰性要件之變更，比較法條，以行為後之法
    律有利於行為人。
  (二)核被告所為，係犯毒品危害防制條例第4條第2 項運輸第2級
    毒品罪。被告與吳振興、謝明安、方金濤、方立基、羅偉良
    、張文龍、石井篤司、鄧清池、謝明強、曾祖光、丁○○、
    朱達平、招展華、曹國興等人有犯意聯絡與行為分擔，均為
    共同正犯。爰審酌被告雖參與運輸毒品之行為，惟慮其是依
    照地位較高之他人指示始為本件犯行，且事後並未得到報酬
    ，又坦承犯行，並表悔悟，犯後態度堪稱良好等一切情狀，
    量處如主文所示之刑。又被告已因同一犯罪行為，經日本福
    岡地方法院判處有期徒刑七年及罰金二百萬日元確定（罰金
    如易服勞役以二萬日元折算壹日），且於平成13年1月22日
    （民國90年1月22日）即宣判前320日開始羈押，至平成17年
    11月9日（民國94年11月9日）始假釋出獄，刑期終了日為平
    成19年8月14日（民國96年8 月14日），有卷附之日本福岡
    地方法院為有罪判決之判決書影本（日本福岡地方法院平成
    11年第1047號判決）、日本九州地方更生保護委員會假釋事
    務局出具之假出獄（假釋）許可決定書、福岡刑務所出具之
    假釋放（假釋）證明書影本、駐福岡辦事處電報可證，被告
    假釋期滿未經撤銷，以執行完畢論，爰依刑法第9條但書規
    定，免其刑之全部之執行。
  (三)查獲之毒品，不問屬於犯人與否均沒收銷燬之，毒品危害防
    制條例第18條第1項前段定有明文；又犯同條例第4條第2 項
    運輸第2 級毒品之罪，其供犯罪所用之物，均沒收之，同條
    例第19條第1 項規定甚明，此係採義務沒收主義。且沒收物
    之執行完畢與沒收物之不存在，並非一事，因犯罪依法必須
    沒收之物，雖已於共犯中之1 人確定判決諭知沒收，並已執
    行完畢，對於其他共犯之判決，仍應宣告沒收（最高法院65
    年第5 次刑庭庭推總會議決議參照），本件經查獲之安非他
    命約565公斤，依前開規定，應宣告沒收銷燬。另橡皮艇1艘
    及船外機1 具、28個運動提袋，屬共犯方金濤等所有，係供
    被告等為自公海上運送第二級毒品安非他命走私至日本國搶
    灘登陸所購置之用，應予宣告沒收。至於供運輸毒品之「新
    生號」漁船，登記所有人為謝明安之配偶楊麗雲，尚無證據
    證明係專供本案犯罪所用，爰不予宣告沒收。
據上論斷，應依刑事訴訟法第299條第1項前段，毒品危害防制條
例第4條第2項、第18條第1項前段、第19條第1項，刑法第2條第1
項、行為時刑法第11條、第28條、第9條但書，判決如主文。
本案經檢察官乙○○到庭執行職務。
中　　華　　民　　國　　96　　年　　11　　月　　26　　日
                  刑事第四庭審判長法  官  齊  潔
                                  法  官  何怡穎
                                  法  官  王慧惠
以上正本證明與原本無異
如不服本判決應於收受本判決後10日內向本院提出上訴書狀，其
未敘述上訴理由者，並得於提起上訴後10日內向本院補提理由書
狀（均須按他造當事人之人數附繕本）「切勿逕送上級法院」。
中　　華　　民　　國　　96　　年　　11　　月　　26　　日
                                  書記官  王月娥
附錄論罪法條
毒品危害防制條例第4條第2項
製造、運輸、販賣第二級毒品者，處無期徒刑或7 年以上有期徒
刑，得併科新臺幣7百萬元以下罰金。
